【裁判字號】    95,台上,6934
【裁判日期】    951214
【裁判案由】    違反槍砲彈藥刀械管制條例等罪
【裁判全文】
最高法院刑事判決            九十五年度台上字第六九三四號
上  訴  人  甲○○
            乙○○
上 列一 人
選任辯護人  許惠珠律師
            秦德進律師
            陳正達律師
上列上訴人等因違反槍砲彈藥刀械管制條例等罪案件，不服台灣
高等法院高雄分院中華民國九十五年八月十日第二審判決（九十
五年度上訴字第三號，起訴案號：台灣屏東地方法院檢察署九十
四年度偵字第二二八五、二三一四《原判決漏載》號），提起上
訴，本院判決如下：
    主  文
上訴駁回。
    理  由
按刑事訴訟法第三百七十七條規定，上訴於第三審法院，非以判
決違背法令為理由，不得為之。是提起第三審上訴，應以原判決
違背法令為理由，係屬法定要件。如果上訴理由狀並未依據卷內
訴訟資料，具體指摘原判決不適用何種法則或如何適用不當，或
所指摘原判決違法情事，顯與法律規定得為第三審上訴理由之違
法情形，不相適合時，均應認其上訴為違背法律上之程式，予以
駁回。本件原判決撤銷第一審關於上訴人甲○○、乙○○（下稱
上訴人等二人）部分之科刑判決，改判仍論上訴人甲○○以殺人
未遂，累犯罪，處有期徒刑捌年，及為相關從刑之諭知；上訴人
乙○○以未經許可，出借手槍罪，處有期徒刑陸年陸月，併科罰
金新台幣拾萬元，並諭知罰金易服勞役之折算標準，及為相關從
刑之諭知。係以：（一）關於上訴人乙○○出借手槍罪部分。依
憑同案被告甲○○證稱：伊與被害人吳俊輝原係好友，因吳俊輝
於民國九十四年三月十四日晚間飲酒時，向伊譏稱：是否最近因
照顧伊中風之父親，致頭殼壞掉云云，伊因而不滿，乃萌生教訓
之心，遂於翌日即同年月十五日凌晨，以0000000000
號行動電話撥打乙○○使用之0000000000號行動電話
，要求乙○○提供槍、彈，乙○○同意代為打聽，並於同日下午
五時許，以電話回稱：已備妥槍、彈，要伊在住處等候云云，嗣
伊與乙○○等人會合後，乙○○向伊示意槍、彈（含子彈二顆）
置於所駕汽車右前座下方之面紙盒中，伊即彎腰取出該槍、彈，
置於腰際，與坐在後座之鄧志偉、邱弘嘉，四人同往屏東縣內埔
鄉○○路五十四巷三十二號被害人住處等語，參酌上訴人乙○○
供承：案發當日曾載送甲○○至被害人住處；證人鄧志偉於偵查
中證以：當日下午四時許，乙○○邀伊外出，未說明事由，伊坐
在乙○○自小客車後座，槍支置放於乙○○腳下，以紙盒裝妥，
後來伊等前往搭載甲○○，甲○○上車後，有聽見甲○○提及曾
受吳俊輝言語刺激，是乙○○開車至被害人住處；證人邱弘嘉所
證：伊看到甲○○從副駕駛座腳踏板之紙盒子拿出一把槍，甲○
○原未帶槍，是從車內取出各等語，及卷附內政部警政署刑事警
察局九十四年五月二十三日刑鑑字第０九四００七四四八九號槍
彈鑑定書（記載扣案之手槍及子彈，經鑑定結果：制式九０手槍
一支《槍枝管制編號：0000000000》，係阿根廷ＢＥＲＳＡ廠製
ＴＨＵＮＤＥＲ９型口徑９ＭＭ半自動制式手槍，機械性能良好
，可擊發同口徑制式子彈，具殺傷力，送鑑子彈一顆，係口徑９
ＭＭ制式子彈，具殺傷力等旨）、0000000000及00
00000000號之行動電話通聯記錄（記載九十四年三月十
五日凌晨二時十二分十六秒，甲○○持用之000000000
0號行動電話撥打至乙○○持用之0000000000號行動
電話，嗣乙○○持用之上開電話分別於同日十七時八分四十四秒
、同日十七時二十九分四十六秒、同日十七時四十四分四秒，撥
打至甲○○所持用之前揭行動電話等情）、搜索扣押筆錄、扣押
物品目錄表、扣案制式手槍一支、制式子彈一顆；（二）關於上
訴人甲○○殺人未遂罪部分。依憑上訴人甲○○坦承：伊於案發
當時以扣案手槍朝被害人吳俊輝之胸部射擊等情不諱，參酌目擊
之證人潘明聖證稱：甲○○下車後罵了兩、三句，舉槍對著吳俊
輝，但伊不確定是對著胸部或腹部；證人鄧志偉證陳：伊看到甲
○○瞄準被害人之胸部或腹部；同案被告乙○○證以：甲○○掏
槍後，對吳俊輝胸部開槍各等語；及卷附財團法人屏東基督教醫
院診斷證明書（記載被害人吳俊輝受有右胸部槍傷一處，經施行
右胸探查性開胸手術及肺部、橫隔膜縫合手術）等證據資料，而
為論斷，已分別敘述其所憑之證據及認定之理由。而以上訴人等
二人否認有上開犯行，甲○○並辯稱：伊原欲射擊被害人之腳部
，卻誤擊胸部，並無殺死被害人之故意；乙○○則辯以：當天僅
載甲○○至被害人家中，並未提供槍、彈給甲○○各等語，均係
飾卸之詞，無足採取，在理由內依憑調查所得證據，詳加指駁；
並說明：（一）甲○○與吳俊輝飲酒，遭吳俊輝出言相譏，究係
於九十四年三月十三日或十四日？甲○○供述之時間固有歧異，
惟依上開行動電話紀錄所示，甲○○應係九十四年三月十四日晚
間與吳俊輝飲酒生隙，翌日即十五日凌晨撥打行動電話洽請乙○
○提供槍、彈。又甲○○證稱：伊與吳俊輝係於晚間七、八時許
一起飲酒，酒後約二、三小時，即接近晚間十二時至凌晨一時之
間，打電話委請乙○○提供槍、彈等情，與通聯紀錄顯示之通訊
時間固有一至二小時之差距，然甲○○之證述距通話時間已逾半
年，其就時間之記憶略有誤差，並不影響甲○○證述之可信性。
（二）檢察官依序對鄧志偉、甲○○、邱弘嘉、乙○○隔離訊問
後，鄧志偉、甲○○、邱弘嘉等三人就本件手槍係甲○○在其住
處上車後，從乙○○所有自小客車右邊副駕駛座下方紙盒中取出
等情，所述悉相符合，若非屬實，殊無可能於隔離訊問中證述相
同。雖鄧志偉於第一審審理時改稱：伊於檢察官訊問中所述不實
，當時係順著甲○○之說詞供述，因實際上伊所坐位置不能看到
前面，有無紙盒，未能確定等語，惟經檢察官質以當日甲○○係
在其之後供述，如何能順著甲○○之供述而陳述？鄧志偉再改稱
：筆錄後面有改的部分，是在訊問甲○○之後講的云云，然偵訊
時鄧志偉在甲○○陳述後所更正之部分，係關於甲○○從自小客
車右前副駕駛座取出本件手槍後，將槍插入腰際之動作，伊看起
來是放在甲○○側背之包包等情，此仍與甲○○係從自小客車右
前副駕駛座取出本件手槍之事實無影響；而檢察官當庭再質以：
甲○○於偵訊中並未確定該槍係用什麼裝，你如何能順著甲○○
的陳述，講出本件手槍係自紙盒內取出？鄧志偉始又改稱：係警
員逼迫伊說，伊才自己亂講該槍由紙盒中取出，並非順著甲○○
的話講等語，前後反覆不一，詞窮情虛，益徵鄧志偉第於一審所
為翻異之詞，意在迴護，不足採信。（三）證人邱弘嘉於九十四
年六月二十四日檢察官偵查中雖亦改稱：伊在同年五月七日偵訊
中所言不實，警詢時所言方屬實在等語，惟其於警詢所稱：伊在
阿英麵店偶遇甲○○向乙○○借車，乃同往搭載甲○○到吳俊輝
住處云云，係伊與鄧志偉、乙○○共同勾串之虛偽陳述，已據其
與邱弘嘉及上訴人乙○○於第一審法院所自承，且經檢察官質疑
後，乃又改稱：伊什麼都不知道等語，足見其於九十四年六月二
十四日檢察官偵查中所稱：警詢所言屬實云云，並無可採。（四
）扣案槍、彈固無證據證明為乙○○所有，惟該槍、彈既係乙○
○無償提供予甲○○，其是否為該手槍之所有人或向他人借得該
手槍，均無礙其出借行為之成立。另乙○○之辯護人聲請勘驗乙
○○所有自小客車內部，以證明當時坐於後座之鄧志偉及邱弘嘉
無法看到甲○○自該車副駕駛座下方取出本件手槍之情形。惟自
用小客車後座與前座並非完全阻隔，後座之人可否看見前座之人
的動作，端視其當時之坐姿與注意力，並非勘驗車內結構即可斷
言，並無勘驗之必要。（五）人體之胸部內有極脆弱之動脈、肺
臟及心臟等重要器官，一旦遭槍彈射入，極有可能傷及重要器官
，導致人體大量出血而死亡，甲○○為心智正常之成年人自無不
知之理，其竟持本件制式槍、彈朝被害人胸部射擊，其下手時確
有殺人之犯意之理由。從形式上觀察，原判決並無違背法令之情
形存在。甲○○上訴意旨略稱：其於警、偵訊中，已自白槍、彈
來源，並將之交付檢、警，且因而查獲乙○○，自應依槍砲彈藥
刀械管制條例第十八條第四項規定依法減輕或免除其刑。又其與
被害人為多年好友，並無宿怨，其僅基於教訓之意思，而朝被害
人腳部瞄準開槍，惟因不諳槍枝擊發之後座力，致槍口力道反彈
往上，不慎擊中被害人胸部，並無置被害人於死之意思，原判決
未予採信，復未說明理由，有理由不備之違法；乙○○上訴意旨
略以：（一）上訴人前犯之重利罪乃由本件檢察官偵辦，致該檢
察官持有先入為主之觀念，認定上訴人擁槍自重、暴力討債，且
檢察官偵訊證人邱弘嘉、鄧志偉時，允許警員全程在場，以不正
方法取證，上訴人於偵查中遭受不公平待遇，有違程序正義，原
審疏未調查，自屬違法。（二）依據通聯紀錄，九十四年三月十
五日二時十二分許，係上訴人撥打行動電話予甲○○，通知向甲
○○之弟李明峰索討欠款，乃原判決竟認係甲○○撥打行動電話
，要求上訴人提供槍、彈云云，其認定事實與卷存證據不符。（
三）證人邱弘嘉、鄧志偉前後供述不一，且邱、鄧二人均坐於汽
車後座，並不可能看到前座下方，足證彼等之證述係受警方恐嚇
。上訴人開車至甲○○住處時，甲○○始拿取其咖啡色背包，足
證其應在此時放置手槍。而甲○○之弟李明峰曾告知鄧志偉、方
國仁二人，甲○○持有六支手槍之情事，可證扣案手槍係甲○○
所有，況法院審理時曾詢問甲○○是否知道手槍之價格？其亦脫
口而謂新台幣（下同）二十五至三十萬元，顯示甲○○與本件槍
枝之關係密切，原審未予調查，有應於審判期日調查之證據未予
調查之違法。（四）上訴人之辯護人曾聲請鑑定扣案槍支有無涉
及其他刑案，以證明甲○○供證：乙○○向伊說扣案槍枝曾在九
十二年二、三月出事，要伊扛下來，並每月固定給伊八千至一萬
五千元，伊因當時尚在服刑中遂拒絕云云，係嫁禍他人之虛偽陳
述，因甲○○於九十一年四月十九日已出監在外，扣案槍枝經比
對結果亦未涉他案，此攸關鄧志偉、邱弘嘉、甲○○等人陳述之
憑信性，客觀上有調查必要性，原審未依法調查，即有違誤。（
五）證人甲○○供稱：伊於晚上七、八點被吳俊輝羞辱，隔了二
、三個鐘頭，即於翌日凌晨十二時半至一時許，打電話給乙○○
要槍，同日乙○○即交付槍支等語；然綜觀全卷，並無二人在九
十四年三月十四日、十五日凌晨十二時半至一時之通聯記錄，且
甲○○既於三月十四日取得槍支，其電話聯絡之時間應係在此之
前，乃原判決認定甲○○於九十四年三月十五日二時十二分許撥
打乙○○之行動電話，於電話中請託乙○○提供手槍子彈等情，
與甲○○上開證詞矛盾，有認定事實違背經驗法則之違法。（六
）證人甲○○證述乙○○交槍之情形，從記憶不清變為記憶明確
，對證人邱弘嘉、鄧志偉有無看到乙○○交付槍枝，有無以金錢
買賣槍枝等節，亦相互矛盾；另證人邱弘嘉否認提及：甲○○未
帶槍，是從車上拿出來的；證人鄧志偉亦稱：伊在偵查中未說槍
在乙○○之腳下，當時只是順著甲○○的話轉述，伊自始未注意
槍支如何來的各等語，足證甲○○供述扣案槍支是乙○○所出借
云云，係嫁禍他人之虛偽陳述，且在案發後向乙○○訛詐三百萬
元被拒後，希圖減輕刑責而故意誣攀，原判決以甲○○矛盾之供
述作為判決之基礎，其採證違法。（七）倘扣案槍支為乙○○所
出借，則案發當天彼等四人既已同車返回乙○○住處，甲○○應
可將槍、彈交還乙○○，何以仍持槍北上逃匿，甘冒被搜索查獲
之風險，又甲○○前有多次違反槍砲彈藥刀械管制條例及吸食毒
品之前科記錄，其無須向後生晚輩且素無前科之乙○○借用槍、
彈，且證人邱弘嘉證陳：據伊所知槍支應係甲○○所有；被害人
亦證稱：警詢時所述槍支是乙○○所有，係警員教伊說的，伊有
聽到乙○○說有事好好講，「那個」不要拿出來等語，顯然乙○
○在場勸阻甲○○開槍，又豈會於事前借槍予甲○○？足證甲○
○之供述不實，原判決對上開有利乙○○之證據，未予說明不可
採納之理由，亦有判決不備理由之違法各等語。惟查：（一）槍
砲彈藥刀械管制條例第十八條第四項減輕其刑之規定，其立法本
旨在鼓勵犯上開條例之罪者自白，如依其自白進而查獲該槍彈、
刀械之來源供給者及所持有之槍彈、刀械去向，或因而防止重大
危害治安事件之發生時，既能及早破獲相關之犯罪集團，並免該
槍彈、刀械續遭持為犯罪所用，足以消彌犯罪於未然，自有減輕
或免除其刑，以啟自新之必要，故犯該條例之罪者，雖於偵查或
審判中自白，若並未因而查獲該槍砲、彈藥、刀械之來源及去向
，即與上開規定應減輕或免除其刑之要件不合。上訴人甲○○於
九十四年五月七日警詢時雖曾供述扣案槍、彈乃由乙○○所提供
等語，惟被害人於九十四年三月二十一日警詢時即已證稱：甲○
○並無槍支，用以射殺之槍支乃乙○○所提供等語（見警卷(一)第
三至四頁），且依原判決事實所載，上訴人甲○○於行兇後攜槍
北上逃匿，嗣經警拘提到案，並在甲○○住處起出本件槍、彈等
情。則本件槍、彈係在上訴人甲○○持有之狀態下遭查獲，且警
方當時亦已知悉其槍支之來源，自無槍砲彈藥刀械管制條例第十
八條第四項前段規定之適用，原判決未依上開規定減輕或免除其
刑，自無不合。上訴意旨妄指為違法，自非依據卷內訴訟資料執
為指摘之適法第三審上訴理由。（二）按證據之取捨、證據證明
力之判斷，及事實有無之認定，為事實審法院之職權，苟其取捨
判斷與認定，並不違背論理法則、經驗法則，即不容任意指為違
法。又證人之陳述有部分前後不符，或相互間有所歧異時，究竟
何者為可採，法院仍得本其自由心證予以斟酌，非謂一有不符或
矛盾，即應認其全部均為不可採信，若其基本事實之陳述，果與
真實性無礙時，仍非不得予以採信。本件證人鄧志偉、邱弘嘉及
甲○○所為之前後證述，雖有不一，仍不影響其就主要事實之證
述所具憑信性，原判決已就相關事證詳加調查論列，復綜合共犯
甲○○等人之證言及卷存行動電話通聯記錄，參互斟酌判斷，資
為不利於上訴人等之認定，併已說明其取捨判斷而得心證之理由
，並無所指有違反經驗或論理法則之違法情形存在。上訴意旨無
非就原審採證認事之職權行使，任憑己見，泛言指摘，再為事實
上之爭執，並非依據卷內訴訟資料而為之具體指摘，自非正當之
第三審上訴理由。（三）原判決採信同一被告之部分自白或證人
之部分證言時，當然排除其他部分之供詞或證言，此為法院取捨
證據法理上之當然結果，縱未於判決理由內說明捨棄他部分供詞
或證言之理由，仍於判決本旨無生影響，此與判決理由不備之情
形迥異。原判決雖未於判決理由內說明捨棄被害人所證：警詢時
所述槍支是乙○○所有，係警員教導伊所說，伊有聽到乙○○說
有事好好講，「那個」不要拿出來等語部分之理由，稍嫌疏漏，
然既於判決本旨無關，按之刑事訴訟法第三百八十條之規定，尚
難執以指摘，資為第三審上訴之適法理由。（四）又審判期日應
調查之證據，係指與待證事實有重要關係，在客觀上顯有調查必
要性之證據而言，故其範圍並非漫無限制，必其證據與判斷待證
事實之有無，具有關連性，得據以推翻原判決所確認之事實，而
為不同之認定，始足當之。本件上訴人乙○○前犯之重利罪是否
由同一檢察官偵查，與本件其違反槍砲彈藥刀械管制條例之犯行
並無關連；又原判決已說明自小客車後座乘客能否看見前座之人
的動作，視其坐姿、注意力等因素而定，認定並無勘驗乙○○自
小客車車內結構必要之理由，且原判決依憑上開證據，既認上訴
人乙○○應負之罪責，已臻明確，自係認乙○○請求鑑定扣案槍
枝是否曾涉及其他刑案，仍不足為有利上訴人乙○○之認定，無
再為無益調查之必要，均與法律規定應於審判期日調查之證據而
未予調查之違法情形，不相適合。上訴意旨仍係就原審取捨證據
之職權行使而為爭執，並非合法之第三審上訴理由。（五）其餘
上訴意旨，則置原判決之明白論斷於不顧，或仍持原判決已說明
理由而捨棄不採之陳詞辯解，再為事實上之爭執，或就屬於事實
審法院採證認事職權之行使，或就同一證據資料為相異之評價，
或就不影響於判決本旨之枝節事項，全憑己見，任意指摘，難謂
已符合首揭法定上訴第三審之要件。其上訴均違背法律上之程式
，應予駁回。
據上論結，應依刑事訴訟法第三百九十五條前段，判決如主文。
中    華    民    國  九十五  年  十二    月   十四   日
                      最高法院刑事第六庭
                          審判長法官  林  增  福
                                法官  邵  燕  玲
                                法官  陳  世  雄
                                法官  蔡  國  在
                                法官  黃  正  興
      本件正本證明與原本無異
                                      書  記  官
中    華    民    國  九十五  年  十二    月   十八   日
                                                      Ｋ


司法院資訊處製作；財團法人民間司法改革基金會備份。
